臺灣臺北地方法院刑事判決
110年度審訴字第1944號
公  訴  人  臺灣臺北地方檢察署檢察官
被      告  陸叡陞



選任辯護人  許朝昇律師
上列被告因傷害案件，經檢察官提起公訴（110年度偵字第24125
號），本院判決如下：
    主  文
陸叡陞犯傷害罪，處有期徒刑肆月，如易科罰金，以新臺幣壹仟
元折算壹日。 
    事  實
一、丁○○（有關涉犯刑法第302條第1項剝奪他人行動自由罪、第
    304條之強制罪、第305條之恐嚇危害安全罪部分，以110年
    度偵字第24125號不起訴處分）為「綜鑫經紀公司」（未為
    公司登記）之主管幹部，並為在該公司擔任酒店經紀人之丙○○主管，得悉丙○○與公司小姐交往，並發生性行為，甚為憤
    怒，於民國110年7月2日2時許，在位於臺北市○○區○○○路000
    ○0號3樓內，質問丙○○上開事宜，丙○○坦承後，基於傷害犯
    意，持木質球棒毆打丙○○身體、四肢等處，致丙○○受有頸部
    挫傷（1×4公分）、左側上臂挫傷（5×2公分、7×2公分）、
    背部、骨盆挫傷（8×10公分、12×2公分、2×13公分）等傷害
    。嗣經丙○○家人聯繫中察覺有異報警，為警查悉上情。
二、案經戊○○訴請臺北市政府警察局中山分局報請臺灣臺北地方
    檢察署檢察官偵查起訴。
    理  由
壹、程序事項
一、本件告訴合法：
（一）按被害人之法定代理人或配偶，得獨立告訴，刑事訴訟法
      第233條第1項亦有明文。所謂獨立告訴，係以被害人之法
      定代理人或配偶之名義為之，告訴與否，不受被害人意思
      之拘束，縱違反被害人之意思，亦在所不問，乃被害人之
      法定代理人或配偶之固有權，其告訴期間之計算，自其等
      知悉犯人之時起算，與被害人告訴期間之起算，應分別以
      觀（最高法院97年度台上字第4998號判決意旨參照）。
（二）查本件被害人丙○○為92年2月出生，戊○○為丙○○母親乙節
      ，有丙○○、戊○○身分證正反面影本在卷可按（偵查卷第23
      、29頁），而被告為上開犯罪事實所載行為時，被害人丙○○為未滿20歲之未成年人，戊○○以其為被害人丙○○法定代
      理人之身分，並具有獨立告訴權，其於110年7月4日警詢
      中已明確稱被告對丙○○的傷害行為，本人堅持提出告訴等
      語（偵查卷第28頁），縱然被害人丙○○於警詢中稱：我不
      願意提出告訴等語，但告訴人戊○○具有獨立告訴權，依上
      開規定與說明，告訴人戊○○本件告訴合法。
二、證據能力：
　　本院認定犯罪事實所憑之供述證據，檢察官、被告丁○○（下
    稱被告）及其辯護人均表示沒有意見（本院卷第36至37頁）
    ，即均未爭執證據能力，迄至本院審理時均未表示異議（本
    院卷第219至223頁），本院審酌各該陳述作成時之情況，認
    為適當，而其他非供述證據之取得程序，亦無違法或不當，
    因認均有證據能力。　　
貳、實體部分：
一、認定犯罪事實所憑之證據及理由：
（一）訊據被告固坦承其於上開日期與被害人在上開地點談論處
      理債務事宜之情，惟矢口否認傷害犯行，辯稱：被害人約
      於110年7月1日晚間11時許，到經紀公司的辦公室，我只
      有要求被害人處理債務，我看到被害人到場時他就已經受
      傷了，被害人跟我說他之前與其他人相約去木柵，結果被
      打，我還跟被害人說，被打受傷為何還來公司開會，要不
      要先去驗傷、去木柵派出所備案，被害人就說不用，要先
      處理小姐的事情，被害人所受的傷不是我打的云云。辯護
      意旨略以：本件僅有告訴人及被害人之指訴外並無其他積
      極證據佐證，故無法作為認定被告犯罪之依據，且告訴人
      戊○○證述內容也是聽聞被害人所述，並不足作為認定被告
      犯罪之證據，另證人甲○○證述部分，也是聽被告講的，並
      無其他證據可以佐證，且所述與診斷證明書所載傷勢部位
      不同，是證人甲○○證述部分亦有疑義，並不足以認定被告
      有傷害被害人之犯行等語。
（二）經查：
   1、上開事實，業據證人即被害人丙○○於警詢、偵查中及本院
      審理中證述明確，即於警詢中稱：我於110年7月1日晚上1
      1時許，因經紀公司通知要開會，我就騎機車去公司，開
      完會後，被告是公司主管，他問我是否有違反公司規定跟
      公司小姐不當往來，因我之前有跟公司裡的小姐交往，所
      以我回答有，結果被告生氣就有動手打我，且我還有跟公
      司同事借錢未還，所以被告打完我後，就叫我把欠同事的
      錢還清，當下沒有錢，被告要我打電話籌錢，之後分別我
      打電話給母親、姊姊，她們跟被告都談不攏，她們就報警
      ，到早上8點多，有警察來公司找我，將我帶離公司等語
      （偵查卷第19至21頁）；於檢察官偵查中亦稱：當天晚上
      約11點多，我接到對方傳LINE通知我要去林森北路公司開
      會，那裡是公司的辦公室，開完會後，被告就問我有無跟
      小姐不當往來，就是跟自己公司的小姐在一起並發生關係
      ，我回答有，因為公司有規定不可以跟公司小姐在一起、
      發生性行為，被告聽到後就拿木質的球棒打我，打我全身
      ，打了很多下，當時我有閃躲，被告就抓住我打，他用一
      手抓住我，一手拿球棒打我，我有去驗傷，我受的傷都是
      被告用球棒打傷的，打完後就跟我要錢，說是我之前跟公
      司同事借的錢及公司要罰款，我當時沒有錢還，他們就叫
      我打電話跟人家借，後來打電話給我媽媽，我媽就跟被告
      提說要一手交錢一手交人，被告不同意，我媽跟我姐一直
      跟對方說要看到我才要繳錢，一直拖到早上，最後是警方
      過來公司帶我走的等語（偵查卷第82頁）；於本院審理中
      亦稱：當天我到公司前並未被別人毆打等語（本院卷第89
      頁）。是由證人丙○○證述其遭傷害經過，先後所述相同，
      並無矛盾或前後不一之情，堪以採信。　　　　
 　2、復有下列證據足以證明證人丙○○之證述為可採信：
　 （1）相關證人證述足以憑佐：
　   ① 證人即被害人姊姊乙○○亦證述：我接到母親電話才知弟
        弟丙○○被抓走對方要錢，才可以讓丙○○回來，我們就去
        土城派出所報案，警察就教我們跟丙○○持續用行動電話
        對話，這樣才能定位找出人，後來發現丙○○人在林森北
        路，我們就去中山分局林森北路派出所報案，後來警察
        有找到被害人，並帶去派出所，回家後被害人脫衣服時
        ，我看到他背上都被打成整條整條的瘀青，就是被球棒
        打傷的，頭部也有受傷，丙○○說是被丁○○用球棒打的，
        被告並沒有說在木柵被其他人打，就是被丁○○用球棒打
        的，且在土城派出所時，我母親跟我都有跟被告對話，
        被告的意思是說我弟弟在他們那裡工作有欠錢，丙○○人
        在公司，要我們把錢匯過去，丙○○才可以回來，後來離
        開派出所我父親開車載丙○○回家，我幫丙○○騎機車回家
        ，因丙○○無駕照，且有受傷，我就去幫他把機車騎回家
        等語（見本院卷第79至87頁）。
 　  ② 證人即被害人母親戊○○陳稱：我於110年7月3日凌晨45分
        許他要我匯錢，我詢問原因他本來都不說，後來才說是
        欠公司錢，我要瞭解情況，我兒子就將電話拿給被告跟
        我通電話，被告說我兒子有跟公司小姐發生關係，還有
        欠同事錢、違反公司規定要罰錢等，我擔心兒子安危，
        表示要看到兒子才匯錢，但被告不同意，我先到住處附
        近報案，經派出所協助訂位查到我兒子人在林森北路附
        近，我先生、女兒就另到林森北路附近派出所報案，經
        警方協助查出被告公司在臺北市○○區○○○路000號3樓，
        之後警方有到該處把我兒子帶出來，我兒子回家時身上
        都有傷，我馬上帶他去驗傷等語（偵查卷第25至27頁）
        。　　　　
     ③ 證人即被告經紀公司處理之員警甲○○在庭證稱：我為
　　　  臺北市政府警察局中山分局中山二派出所員警，於110
        年7月1日晚間先由被害人姊姊、父親到派出所報案說弟
        弟遭人妨害自由，後來在林森北路410之7號一間經紀公
        司內找到被害人跟對方在一起，他們之間似有債務，還
        有小姐問題產生的糾紛，現場約有5、6人，我問被害人
        ，他說是自願留下，我有看到被害人身上有些傷勢，在
        現場時，有詢問其他人有無對被害人怎樣，有無動手等
        語，其中被告就自己表示雙方間有小姐的糾紛，他有動
        手打被害人一拳，我在現場有看一下被害人的身體，脖
        子有點紅腫，沒有流血，其他衣服遮蔽部分沒有看，所
        以不清楚其他部位有無受傷，來我們警方把這5、6人均
        帶回派出所，被害人在派出所時，問他是否自願留下，
        有無受傷等，被害人的態度就是要講不講，要答不答，
        或都不講話，當下就只是做紀錄就讓雙方離開，後來被
        害人母親有帶被害人來派出所報案，說被害人身體背部
        有瘀青受傷等語（本院卷第150至153頁）。
 　　④ 據上開證人先後分別證述內容，互核大致相符，足以採
　　　  信。且觀被害人於警詢、檢察官偵查中，警方、檢察官
　　　  均詢問被害人是否對被告提出告訴，被害人於警詢中稱
        「我不願意提出告訴」，於檢察官偵查中，對於檢察官
        詢問110年7月2、3日發生之事，是否要對被告等人提告
        ，追究刑事責任時，則「沉默不語」，有上開筆錄在卷
        可參（見偵查卷第22、81頁），顯徵被害人毫無對被告
        提出刑事告訴之意，既無對被告提告之意，則被害人何
        須於警、偵訊及本院中陳述當日發生之情過程中，還故
        意污衊、栽贓被告，再佐以被告提出本件事發後110年7
        月4日被害人以通訊軟體LINE暱稱「俊傑」傳送文字訊
        息予被告，內容為「我媽想告你」、「但我知道你明明
        是在幫我」、「他又講不聽」「你是在幫我啊」等語，
        有被告提出LINE通訊軟體列印資料在卷可按（本院卷第
        103至105頁），但上開內容僅表示被害人其無提告之意
        ，當日被告要求被害人支付違反公司規定罰款，實際為
        幫助被害人，以免被害人因違反經紀公司行規之舉，遭
        公司其他人主管處罰之意，並無任何顯示當日被告並無
        毆打被害人，或被害人身上所受傷害另為他人傷害所致
        ，是被告提出該對話紀錄並不足為有利於被告之認定。
        　　　　
   3、而被害人丙○○於110年7月2日至廣川醫院就診，診斷其受
      有頸部挫傷（1×4公分）、左側上臂挫傷（5×2公分、7×2
      公分）、背部、骨盆挫傷（8×10公分、12×2公分、2×13公
      分）之傷害，有廣川醫院於110年7月3日出具診斷證明書
      在卷可憑（偵查卷第31頁），從上開傷勢情狀、部位、範
      圍等，核與證人丙○○指述以木質球棒毆打之情相符，且證
      人乙○○、戊○○、甲○○等人所見相同。
   4、再佐以告訴人戊○○、乙○○分別於110年7月2日、3日先後與
      被告，及證人姚宏勳、綽號「伯傑」之對話內容所呈：
　 （1）110年7月2日被告與告訴人戊○○、姊姊乙○○對話內容為
        ：
　　    乙○○（即A女）：不好意思，我問一下，所以他現在
　　　         是總共，就是欠10萬2800，然後你們要分給全
　　　         部的人，這樣子。
        被告（即C男）：對，我沒有不給妳們分開匯，是因為
　　　　       他欠了那些人。
               現在幾點了，都在睡了(臺語)。
        乙○○：他總共是欠5個人的錢。
        被告：對。
        乙○○：阿然後也包刮你們公司。
        被告：沒有，就是沒有，全部都是欠小姐，那個還還
　　　　      就好。
        乙○○：他、小姐。所以是你們公司的小姐。
        被告：ㄜ，反正很簡單，我跟妳講就真的很簡單，他睡
              我們家的小姐，睡完又騙她們錢，就這麼簡單。
        乙○○：喔，所以他還騙她們錢。
        被告：我們家、我們家就3個了，外面、外面我知道的
              有2個。
        乙○○：妳說也是小姐嗎。
        被告：對，全部都是小姐。
        乙○○：ㄟ，那我、我跟你商量一下，我們可不可以去
              載他，我現金給你好不好。因為。
        被告：沒辦法。
               ...       
              妳錢匯過來，妳要告我幹嘛的，我要給小姐1個
              交代，就那麼簡單，我自己擔我都沒差啊，妳就
              錢匯過來就好了。
              我本人，我跟妳講，我本人送他回家。
               ...
              我最壞、我跟妳講、我跟妳講，我最壞的打算就
              是，我們這邊小姐驗傷單拿去告一告，我這邊本
              票、借據也拿去告一告。
              就把他交給下一組人，就這麼簡單而已。
      戊○○：驗傷單什麼意思，他有打你們小姐嗎。
      被告：他有插進去。
      戊○○：什麼叫插進去。
      乙○○：跟人家發生關係啦，他到底。
      被告：對啦，就是他就給人家幹啊。(臺語)
      乙○○：嗯，他跟人家發生關係，小姐要告他。
      ...
      被告：我們這邊很簡單，我們這邊真的不笨，我們這邊很
　　　      簡單，你錢還給小姐，事情就到這邊就算了。
　　　...
      乙○○：所以我的意思是說，你現在的意思就是說，那些
　　　      都不是她們自願發生的，所以人家都要告他就對
　　　      了。
      被告：對。
            我們安撫就是錢收回來就算了，就到這裡就好了，
            阿這個人我們就是開除，就這麼簡單，以後不會再
            發生這種事情。
            我給小姐的承諾就是這樣。
            我跟妳講，妳錢匯過來，我自己送他過去，妳再叫
            警察等我我都沒差。
            我被告我真的沒差，但是我、我必須給我們小姐1
            個交代。
            我自己送他，妳可以叫警察在那邊等我，我自首我
            都沒差啊，我就是要給小姐1 個交代。不然我沒辦
            法當老闆。
            我真的、我真的，我真的很不高興，我培養他，我
            不知道花了多少錢，吃飯幹嘛的，連西裝我都送他
            了怎麼樣，結果他現在給我搞這一趴。
            我帶你去吃飯，沒錢抽菸，來我買菸請你。沒錢喝
            飲料，來我請你喝。西裝沒有，來我買給你。錢沒
            有，來我借你。我都沒跟他要過。
            然後他今天給我搞這個飛機。是妳，妳會不會不高
            興。
            所以今天1次爆出來了。
            反正我就是要給小姐1個交代，妳們要抓我幹嘛
　　　　    的，我都沒差。
            連對話紀錄都在，早早，我跟妳講，早早有來、早
            早有來對質，然後他、他前面否認，後面才講實話
            。
        以上對話錄音，經本院勘驗在卷，有勘驗筆錄在卷可按
　　　  （本院卷第199至204頁），由上開對話內容，可認被告
　　　  對被害人丙○○與公司經紀小姐及其他公司小姐發生性
　　　  行為，違反公司規定甚為不滿，並因此要求被告及被告
　　　  母親、姊姊付款予5名小姐甚明。　　　　　　
 　（2）110年7月3日告訴人戊○○與綽號「伯傑」之對話
　　　  內容：
  　　　 ...
　　　　戊○○：你們昨天開會嘛，對不對，那我可不可以請
　　　　        問一下他們在打他的時候，你們在場嗎。
 　　　 「伯傑」：在啊、在啊。
 　　　　...
　　　　戊○○：我了解一下、那、你今天，不需要說，因為這
　　　　        樣的錢，又不是多少錢，我了解、你給我了解
　　　　        之後，你還給我限時間，然後把他打成這樣。
   　　 「伯傑」：他今天被打，跟這件事沒有關係，這是兩碼
　　　　          子事喔，他欠不欠錢，跟被不被揍，他為什
　　　　          麼被揍，這個不是同一件事。
　　　　          他不是因為、阿姨你聽我講。
　　　　          你聽我講就好，他今天欠不欠錢，他跟誰騙
                  錢，不甘我們的事，我們沒差，她不要騙我
                  們自己公司妹妹的錢，跟我們公司妹妹拿錢
                  、借錢什麼的，我們沒差，之前就是跟他講
                  ，不要亂幹妹，他之前就被抓到。
　　　　          沒事情、講講而已，講、用講而已，講完，
　　　　          你娘又去幹，你娘雞掰是誰白癡（臺語）。
        　　　　   ...
　　　　          我們今天是一個經紀公司，經紀公司本來就
　　　　          明訂不能自己去碰我們自己家的小姐，本來
　　　　          就是不行的，況且這個妹也不是他找進來，
　　　　          那今天假設，他今天弄了這個小姐，有什麼
　　　　          問題了，她不想來上班了，損失算誰的。
　　　　          ...
　　　　          我現在是就事論事，我們本來行規就是這
　　　　          樣，你就是不管怎樣就是不能碰，我管你誰
　　　　          喜歡你。 
　　　　          ... 
　　　　          我不管，現在就是，現在東西在這邊，錢他
　　　　          也認了，有這些錢，就是這樣而以，那他被
　　　　          不被揍，為什麼被揍他自己心理很清楚，你
　　　　          自己心理很清楚吧（指在場丙○○）應該不
　　　　          用我再講所有東西，說為什麼我們要，你會
　　　　          被人家處理，行規就是行規，這個東西、這
　　　　          個行業本來就是這樣。　　　　 
 　　　　 戊○○：有需要打成這樣嗎（臺語）、有需要打成這
　　　　          樣。
 　　　　 「伯傑」：他活該啊。
 　　　　           說不聽，被人家打，不是應該、活該死好
　　　　            嘛（臺語）。
 　　　　 戊○○：你為了10萬元（臺語）。
 　　　　 「伯傑」：不是為了10萬元，跟那個沒關係。
                    就是不能幹自己公司家的小姐，他就是幹
　　　　            了。
　　　　            懶覺癢，就被人家打，就是活該死好，真
　　　　            是這樣（臺語）。
　　　　  以上對話，業經本院勘驗甚詳，有勘驗筆錄附卷可佐
          （本院卷第161至165頁）
　 （3）由上開對話，告訴人戊○○質疑被害人丙○○究竟何因欠款
        ，及所欠款金額不高，竟遭毆打，綽號「伯傑」之人即
        說明他當日在場，被害人被打緣由，與欠款無關，而是
        因被害人違反經紀公司行規、規定而與公司內小姐發生
        性行為以致，並稱被害人被打活該，被害人心理清楚被
        揍原因，顯徵被害人當日在公司內，係因被告不滿被害
        人丙○○與公司經紀小姐發生性行為之情，而毆打被害人
        丙○○之行為甚明。
　 5、再觀被告所陳，其於警詢中稱：丙○○是我之前經紀公司的
      員工，他是經紀人，我是公司幹部，丙○○有欠公司小姐錢
      ，還有欠朋友姚宏勳1萬3000元，且違反公司規定跟小姐
      發生性行為要罰款，所以於110年7月2日2時許，我出面找
      丙○○幫忙討債，丙○○1人到公司，公司當時還有綽號「羽
      豪」、員工「林旺」及我、丙○○共4人在場等語（見偵查
      卷第96頁），證人姚宏勳則稱：丙○○是我弟弟小學同學，
      因他表示要賺錢繳學費，所以我介紹他去被告工作的經紀
      公司上班，且跟我借1萬3000元，我並沒有委託被告幫我
      討債，我也不清楚被告為何會幫我向丙○○討債，至於丙○○
      母親匯把丙○○欠款匯給我，是因我收到丙○○傳的LINE說要
      還錢，所以我將帳號傳給他，讓他匯款還錢等語（見偵查
      卷第13至16頁），據上，除被告自稱被害人違反公司規定
      之罰款外，顯無任何人委請被告向被害人催討款項，則被
      告於110年7月2日至3日深夜凌晨時間，通知被害人1人至
      公司，向被害人索討他人債務，及以違反公司規定為由之
      罰款，被害人前往公司前顯然不知，如何準備支付？被告
      所為顯與一般協調債務之常情迥異，且證人姚宏勳並不在
      場，被害人又如何確認委託事宜？被告所稱被害人到公司
      時已經在木柵遭人毆打受傷，不僅未協助擔任其員工之被
      害人報警、就醫，竟直接擅自替公司小姐、員工索討債務
      ，並要求支付違反公司規定之罰款，甚至在被害人無法支
      付款項，仍要求被害人聯繫親友方式支付，被告種種所為
      ，顯與事理常情迥異，益徵被告所稱被害人到場時已經受
      傷云云，顯為事後卸責之詞，不足憑採。　
（三）綜上所述，被告所辯，顯為事後卸責之詞，不足採信，本
      件事證明確，被告犯行堪以認定。
二、論罪科刑：
（一）核被告所為，係犯刑法第277條第1項傷害罪。
（二）量刑：
　　　爰以行為人之責任為基礎，審酌被告因不滿被害人違反公
      司規定行為，動輒訴諸暴力毆打被害人之犯罪動機、目的
      、手段，所為造成被害人之傷勢，顯不可取，犯後否認犯
      行，且迄未與被害人達成和解、賠償被害人損害等犯後態
      度，並審酌被告所陳之智識程度、家庭經濟、生活狀況，
      及被害人、告訴人對本案所陳之意見，有告訴人、被害人
      提出之陳述狀可佐等一切情狀，量處如主文所示之刑，並
      諭知易科罰金折算標準。
三、沒收：
　　查被告持用木質球棒毆打被害人，雖為供被告為本案犯行之
    工具，但該球棒未扣案，且是否為被告所有之物，亦屬不明
    ，爰不予宣告沒收，附此敘明。
據上論斷，應依刑事訴訟法第299條第1項前段，判決如主文。
本案經檢察官黃振城提起公訴，檢察官楊舒雯、陳韻如、李明哲
到庭執行職務。
中　　華　　民　　國　　111 　年　　9 　　月　　27　　日
              刑事第二十一庭審判長  法　官  程克琳
　　　　　　　                      法　官　王星富
　　　　　　　　        　　　　　　法　官　劉俊源
上正本證明與原本無異。 
如不服本判決應於收受送達後20日內向本院提出上訴書狀，並應
敘述具體理由；其未敘述上訴理由者，應於上訴期間屆滿後20日
內向本院補提理由書（均須按他造當事人之人數附繕本）「切勿
逕送上級法院」。告訴人或被害人如對於本判決不服者，應具備
理由請求檢察官上訴，其上訴期間之計算係以檢察官收受判決正
本之日期為準。 因疫情而遲誤不變期間，得向法院聲請回復原
狀。
　　　　　　　　　　　　　　        書記官  林志忠
中　　華　　民　　國　　111 　年　　9 　　月　　27　　日
附錄本案論罪科刑法條
刑法第277條：
傷害人之身體或健康者，處5年以下有期徒刑、拘役或50萬元以
下罰金。
犯前項之罪，因而致人於死者，處無期徒刑或7年以上有期徒刑
；致重傷者，處3年以上10年以下有期徒刑。